臺灣士林地方法院刑事判決　　　　　　　96年度易字第1353號
公　訴　人　臺灣士林地方法院檢察署檢察官
被　　　告　乙○○
　　　　　　　　　　　（臺北縣新店市戶政事務所）
上列被告因竊盜案件，經檢察官提起公訴（96年度偵字第8371號
），本院判決如下：
    主  文
乙○○無罪。
    理  由
一、公訴意旨略以：被告乙○○意圖為自己不法之所有，於民國
    96年6 月25日，在臺北市大同區○○○路○ 段8 號1 樓附近
    ，以自備鑰匙竊取潘先國所有，交由甲○○所使用車牌ATM-
    875 號重型機車1 部（下稱系爭機車），得手後，供己代步
    之用。嗣於96年7 月6 日晚上6 時30分許，在臺北縣汐止市
    ○○街141 巷39弄2 號前，被告乙○○正持鑰匙欲發動該機
    車時，為埋伏之員警丙○○發覺有異，而當場逮捕，並扣得
    機車鑰匙1 支，因認被告涉犯刑法第320 條第1 項竊盜罪嫌
    等語。
二、按犯罪事實應依證據認定之，無證據不得認定犯罪事實；不
    能證明被告犯罪者，應諭知無罪之判決，刑事訟訴法第154
    條第2 項、第301 條第1 項分別定有明文。又事實之認定，
    應憑證據，如未能發現相當之證據，或證據不足以證明，自
    不能以推測或擬制之方法，以為裁判之基礎；且認定犯罪事
    實所憑之證據，無論直接或間接證據，其為訴訟上之證明，
    須達於通常一般之人均不致有懷疑，而得確信其為真實之程
    度者，始得據為有罪之認定，倘其證明尚未達到此一程度，
    而有合理之懷疑存在時，尚難為有罪之認定基礎，最高法院
    40年臺上字第86號、76年臺上字第4986號判例可資參照。
三、本件公訴人認被告涉犯上揭罪嫌，無非以被告於警詢、檢察
    官偵查中之供述，及證人甲○○於警詢、檢察官偵查中之證
    述，並臺北市政府警察局內湖分局偵查報告、受理案件明細
    表、車輛尋獲電腦輸入單、扣案之機車鑰匙1 支佐證，為其
    論據。
四、訊據被告固坦承有於上開時、地，側坐在系爭機車上，伊所
    有扣案之鑰匙1 支可以發動系爭機車之事實，惟堅決否認有
    何竊盜犯行，辯稱：伊當時側坐在系爭機車上，伊只是想要
    抽煙，根本未拿鑰匙插入系爭機車轉動電門，而警察叫伊從
    口袋拿出之鑰匙1 串中之1 支為伊所有車牌AQD-095 號重型
    機車之鑰匙等語。經查：
  (一)本件被告及檢察官對於證人甲○○於警詢中之證述均同意作
    為證據，本院審酌該證據作成時之狀況，認為並無不適當之
    情事，依刑事訴訟法第159 條之5 之規定，認有證據能力，
    合先說明。
  (二)證人甲○○固於警詢、檢察官偵查中證稱：伊於96年6 月25
    日上午8 時許，在臺北市大同區○○○路○ 段8 號1 樓，發
    現車主潘先國交予伊所使用之車牌ATM-875 號重型機車1 輛
    失竊，且於警方尋獲後，該機車之鑰匙孔有遭破壞等語（參
    見偵查卷第18頁、第51頁），並有其領回系爭該機車之贓物
    認領保管單1 紙附卷（參見偵查卷第30頁）可憑，然其並未
    提及竊取系爭機車者為何人，且無其他積極證據足資證明被
    告於系爭機車失竊之時、地有竊取該機車之事實，自難單憑
    證人甲○○之證述，而認定被告有於上開、地，竊取系爭機
    車之行為，當甚明確。
  (三)又證人即查獲之警員丙○○於本院審理時結證稱：伊於96年
    7 月6 日上午9 時30分，在臺北縣汐止市○○街141 巷39弄
    2 號前發現系爭機車，遂於上址埋伏，嗣於同日晚上6 時30
    分許，看見被告從便利商店走出來後，形跡可疑接近系爭機
    車，被告側坐上系爭機車，將飲料瓶置放在系爭機車隻腳踏
    墊上後，就拿出口袋中之鑰匙，插入系爭機車之鑰匙孔，轉
    動鑰匙後，再將鑰匙拔出，起身探視四周，並沒有啟動系爭
    機車，伊在他後方，經伊上前表明身分告知系爭機車為失竊
    車後，被告辯稱只是想要抽煙，伊遂質問被告何以持鑰匙轉
    動系爭機車之電門，並請被告從口袋中拿出鑰匙1 串試試何
    支鑰匙可啟動機車，被告將扣案之鑰匙插入系爭機車之鑰匙
    孔，結果可以啟動系爭機車之電門，啟動後仍可拔出，但被
    告當時仍否認有拿出扣案之鑰匙啟動系爭機車動電門等語（
    參見本院卷第33頁），被告對於上開被查獲之過程固不否認
    ，惟堅決辯稱：伊並未以扣案之鑰匙插入系爭機車鑰匙孔等
    語。則縱認被告於上開時、地，曾持扣案之鑰匙插入系爭機
    車之鑰匙孔，並轉動電門屬實，然依上開證人所述，被告當
    時係側坐於系爭機車上，而非跨坐，且其以扣案之鑰匙插入
    系爭機車之鑰匙孔轉動，並未啟動系爭機車騎駛等情觀之，
    其應無啟動系爭機車進而騎駛之行為甚明，而上開被告以扣
    案鑰匙插入系爭機車鑰匙孔轉動之行為，或有可能出於好奇
    、好玩之目的，尚難遽而推斷被告於上述系爭機車失竊之際
    ，有竊取系爭機車之犯行，自甚明確。
  (四)再扣案之鑰匙1 支為被告所有車牌AQD-095 號重型機車之鑰
    匙，伊所有之機車停放在華江橋附近，因伊住汐止，且脊椎
    受傷，騎機車很累，平日搭友人「阿林」之便車到華江橋附
    近工作等情，業據被告迭於警詢、檢察官偵查中及本院準備
    程序供明在卷（參見偵查卷第14頁、第50頁、本院卷第13頁
    ），並有上開機車之行車執照影本1 紙附卷（參見本院卷第
    25頁）可參，其原本復據本院當庭勘驗無訛，且本院於96年
    9 月4 日下午3 時40分勘驗，將扣案之鑰匙插入車牌AQD-09
    5 號重型機車鑰匙孔，確實可以發動該機車之事實，有本院
    之勘驗筆錄在卷（見本院卷第29頁）可稽，應甚明確，是被
    告所辯扣案之鑰匙1 支為其所有車牌AQD-095 號重型機車之
    鑰匙，尚非虛妄。又證人甲○○於檢察官偵查中結證稱：「
    （車子有無異狀？）…鑰匙孔已被破壞。」等語（參見偵查
    卷第51頁），足認類似系爭機車之鑰匙，係有可能啟動系爭
    機車之電門，是尚不能單憑被告所有供其機車使用之扣案鑰
    匙恰巧可以啟動系爭機車，而據此認定被告有公訴人所指之
    竊盜犯行，亦甚明確。
  (五)另上開時、地便利商店前固停有其他機車之事實，業據證人
    丙○○於本院審理時結證明確（參見本院卷第39頁），被告
    亦不否認，公訴人據此認定當時便利商店前就停有其他機車
    ，被告何以要越過10幾公尺之馬路，在系爭機車上抽煙？可
    見被告當時確實要發動機車離開現場等語，且公訴人又認被
    告被告承認大部分之鑰匙均可發動失竊之系爭機車，從此可
    證被告確實嘗試用過扣案鑰匙發動失竊機車等語。惟查，被
    告辯稱：伊當時要走出康寧街，所以才前往系爭機車所在之
    方向等語（參見本院卷第37頁），是依被告所辯，其在行走
    方向之系爭機車處停駐，並非不合情，而系爭機車為警查獲
    後，匙孔已遭破壞，被告依該情況而表示大部分之鑰匙均可
    發動失竊之系爭機車，亦無不合理之處。是公訴人以上述理
    由推論被告涉有竊盜之犯行，尚難採信。
五、綜上所論，被告所辯未竊盜系爭機車等情尚非無據，堪予採
    信。公訴人所舉上開證據尚不足使本院無合理地懷疑而認定
    被告確有竊盜犯行，此外，本院復查無其他積極證據足資證
    明被告涉有竊盜之犯行，自屬不能證明被告犯罪，揆之首開
    說明，應為無罪之諭知。
據上論斷，應依刑事訴訟法第301 條第1 項，判決如主文。
本案經檢察官翁偉倫到庭執行職務。
中　　華　　民　　國　　96　　年　　9 　　月　　11　　日
　　　　　　　　　刑事第一庭法　官  雷雯華
以上正本證明與原本無異。
如不服本判決，應於收受送達後10日內向本院提出上訴書狀，其
未敘述上訴之理由者並得於提起上訴後20日內向本院補提理由書
（均須按他造當事人之人數附繕本）。
                            書記官  陳如玲
中　　華　　民　　國　　96　　年　　9 　　月　　11　　日
